最　高　行　政　法　院　裁　定
　　　　　　　　　　　　　　　94年度裁字第00078號
抗　告　人　甲○○
　　　　　　　　　　　張家聲
上列抗告人因與相對人行政院公共工程委員會間聲請停止執行事
件，對於中華民國93年11月16日臺北高等行政法院93年度停字第
109號裁定提起抗告，本院裁定如下︰
　　主  文
抗告駁回。
抗告訴訟費用由抗告人負擔。
　　理  由
一、按抗告法院認抗告為不合法或無理由者，應為駁回抗告之裁
    定。
二、本件抗告意旨略謂：依行政訴訟法第116條第2項及第3項之
    規定，行政法院裁定准駁停止執行之聲請，除考量原處分或
    決定停止執行對於公益有無重大影響，或受處分人本案訴訟
    在法律上是否顯無理由外，即應視受處分人是否將因原處分
    或決定之執行受有難於回復之損害，及該損害之發生有無急
    迫情事而定。查原處分係命抗告人停止執行環境工程技師業
    務6個月，且自民國93年12月1日起開始執行，顯見原處分如
    未於本案行政爭訟定讞前停止執行，抗告人即將因時間之經
    過而受有難於回復之損害，且確有急迫之情事。然原裁定竟
    認抗告人所受停止執行業務之損害，日後得以金錢計算補償
    ，即率爾駁回抗告人之聲請，原裁定自難為抗告人所甘服。
    次查行政訴訟法第116條第2項及第3項所稱「難於回復之損
    害」，係指損害發生後，在客觀上有不能回復原狀或回復原
    狀顯有困難之情形，至損害得否以金錢替補賠償則非所問，
    蓋行政訴訟法第116條第2項及第3項規定授權行政法院裁定
    停止原處分執行之立法目的，係在避免受處分人因原處分之
    執行而受有難於回復之損害，藉停止原處分之執行以兼顧受
    處分人之利益。倘併以受處分人所受損害得否以金錢替補賠
    償執為裁定准駁之要件，依民法第215條規定凡不能回復原
    狀或回復顯有重大困難之損害，均應以金錢賠償損害，則行
    政訴訟法第116條第2項及第3項有關裁定停止執行之規定無
    異形同具文，根本無法發揮維護受處分人利益之立法目的。
    是原裁定謂抗告人所受損害得以金錢補償云云，遽為裁定駁
    回停止執行之聲請，其裁定顯有違背行政訴訟法第116條第2
    項及第3項規定之違法。矧且，原處分開始執行後，抗告人
    非僅不能承接新業務，且亦不能了結已進行之舊業務，環工
    技師業務之延續勢將中斷，即便嗣後行政爭訟獲得救濟，然
    已經中斷之業務亦無法重新得到延續，所受之損害斷非僅止
    於信譽之侵害或收入減少之損失，益證抗告人確有因原處分
    之執行而受有難於回復之損害等情，爰請將原裁定廢棄，並
    准系爭懲戒決議書停止執行云云。
三、按行政機關之處分或決定，在依法撤銷或變更前，具有執行
    力，除法律另有規定外，原則上不因提起行政訴訟而停止執
    行，觀之行政訴訟法第116條第1項規定自明。依同法條第2
    項及第3項之規定，如原處分或決定之執行將發生難於回復
    之損害，且有急迫情事者，行政法院雖得依職權或依聲請裁
    定停止執行。惟其得為停止執行之事由，須有「避免難以回
    復損害之急迫性」。如其損害尚非不能以金錢賠償，或在一
    般社會通念上足認達到回復困難之程度，且有急迫情事者，
    要難僅憑原處分或決定即將執行，將發生受處分人所執行之
    業務中斷，及信譽受侵害或收入減少之損失，遽認有停止執
    行之必要。原裁定以抗告人雖稱其環境工程科技師資格如經
    撤銷，將影響其名譽，且將影響家人之生計，屬難以回復之
    損害等語。惟查商譽或名譽並非不得回復，民法關於人格權
    之侵害，亦定有回復之方法，故原決議縱有嗣後被撤銷之可
    能，仍難謂將對抗告人發生難於回復之損害。至於因系爭決
    議而影響抗告人之工作收入、家人之生計等損失，則非不得
    以金錢補償。從而，抗告人聲請停止原處分之執行，於法不
    合，不應准許，因將抗告人之聲請駁回，經核於法並無違背
    。抗告論旨，仍執前詞，指摘原裁定不當，求予廢棄，難認
    有理由，應予駁回。
四、依行政訴訟法第104條、民事訴訟法第95條、第78條，裁定
    如主文。
中    華    民    國    94    年    1     月   20     日
                  第三庭審判長法  官　廖　政　雄
                              法  官　林　清　祥
                              法  官　鍾　耀　光
                              法  官　姜　仁　脩
                              法  官  胡　國　棟
以  上  正  本  證  明  與  原  本  無  異
中    華    民    國    94    年    1    月    21     日
　　　　　　　　　　　　　　　書記官　蘇  金  全
